臺灣臺南地方法院臺南簡易庭民事判決
110年度南簡字第720號
原      告  和泰產物保險股份有限公司 

法定代理人  莊瑞德  
訴訟代理人  許國祥  
            莊孟熹  
            劉亭妤  
            袁子謙  
            王泰翔  
被      告  吳琮德  

上列當事人間請求侵權行為損害賠償事件，本院於民國110年8月
12日言詞辯論終結，判決如下︰
    主    文
一、被告應給付原告新臺幣（下同）146,773 元，及自民國（下
    同）110年4月17日起至清償日止，按年息5 ％計算之利息。
二、訴訟費用1,550 元由被告負擔。
三、本判決得假執行。但被告如以146,773 元為原告供擔保後，
    得免為假執行。
    事實及理由
一、本件被告經合法通知，未於言詞辯論期日到場，復核無民事
    訴訟法第386 條所列各款情事，爰依原告之聲請，准由其一
    造辯論而為判決。
二、原告主張：伊承保訴外人和運租車股份有限公司所有之車牌
    號碼000-0000號租賃小客車車體損失險（下稱系爭汽車），
    訴外人林芳如駕駛該車於108年3月11日7時4分許，行經臺南
    市歸仁區台39線與中正南路1段路口處，因被告駕駛車牌號
    碼000-000號普通重型機車違反號誌管制，而追撞系爭汽車
    受損，修復所需費用共計313,136元（含零件267,440元、工
    資12,720元、烤漆32,976元），原告已依保險契約如數理賠
    。又依據警方初步研判，被告違反號誌管制為肇事主因，林
    芳如未注意車前狀態為肇事次因，故被告應負擔九成之過失
    責任，另依定率遞減法扣除修復零件費用之折舊後，按被告
    應負責任比例，依民法第184條第1項前段、第191條之2及保
    險法第53條第1項之規定，代位請求被告賠償146,773 元（
    即原告減縮後請求之金額，見本院南簡卷第66頁），及自起
    訴狀繕本送達翌日起至清償日止，按年息5％計算之法定遲延
    利息等語。
三、本院之判斷：
　㈠經查，原告上開主張，業據提出臺南市政府警察局道路交通
    事故當事人登記聯單及交通事故現場圖、南都汽車股份有限
    公司台南營業所108年3月23日電子發票、估價單、林芳如駕
    駛執照、系爭汽車行車執照及照片等影本為證（見南司簡調
    字卷宗第15-33頁）；並有臺南市政府警察局歸仁分局110年
    3月3日函送本件交通事故調查卷宗影本(南司簡調卷49-93頁
    )，可資參佐。而被告經合法通知，未於言詞辯論期日到場
    ，亦未提出書狀作何爭執，自堪信原告之主張為真實。
　㈡按因故意或過失，不法侵害他人之權利者，負損害賠償責任
    ；汽車、機車或其他非依軌道行駛之動力車輛，在使用中加
    損害於他人者，駕駛人應賠償因此所生之損害；不法毀損他
    人之物者，被害人得請求賠償其物因毀損所減少之價額。分
    據民法第184 條第1 項前段、第191 條之2 前段及第196 條
    規定。又依民法第196 條請求賠償物被毀損所減少之價額，
    得以修復費用為估定之標準，但以必要者為限（例如：修理
    材料以新品換舊品，應予折舊）。再按被保險人因保險人應
    負保險責任之損失發生，而對於第三人有損失賠償請求權者
    ，保險人得於給付賠償金額後，代位行使被保險人對於第三
    人之請求權；但其所請求之數額，以不逾賠償金額為限，亦
    為保險法第53條所規定。是以，本件原告既已依保險契約理
    賠被保險人系爭車輛修復費用，則其代位行使被保險人對被
    告之損害賠償請求權，即屬有據。
　㈢又依行政院所頒固定資產耐用年數表及固定資產折舊率表，
    運輸業用客車、貨車之耐用年數為4年，依定率遞減法每年
    折舊1000分之438，並參酌營利事業所得稅查核準則第95條
    第6項規定「固定資產提列折舊採用定率遞減法者，以1年為
    計算單位，其使用期間未滿1年者，按實際使用之月數相當
    於全年之比例計算之，不滿1月者，以1月計」。本件原告承
    保系爭汽車為租賃小客車，屬運輸業用客車，自106年10月
    出廠，至108年3月11日因本件事故受損為止，已使用1年又6
    個月，該車修復更新之零件費用扣除折舊後應為117,385元
    ，復有折舊自動試算表可參（見本院南簡字卷宗第59頁），
    加計工資45,696元，合計應為163,081元。
  ㈣再按損害之發生或擴大，被害人與有過失者，法院得減輕賠
    償金額，或免除之，復為民法第217 條第1 項所規定。查原
    告承保車輛駕駛人對於本件車禍事故之發生，與有過失，應
    負擔一成之肇事責任，被告則負擔九成之肇事責任，已如前
    述，自應依此過失責任比例減輕被告之賠償責任，故依此減
    輕後，原告得代位請求被告賠償之金額應為146,773元（即1
    63,081元×90％＝146,773元，元以下四捨五入），是其代位請
    求被告賠償146,773元，應予准許。　　
　㈤末按給付無確定期限者，債務人於債權人得請求給付時，經
    其催告而未為給付，自受催告時起，負遲延責任。其經債權
    人起訴而送達訴狀，或依督促程序送達支付命令，或為其他
    相類之行為者，與催告有同一之效力；遲延之債務，以支付
    金錢為標的者，債權人得請求依法定利率計算之遲延利息；
    應付利息之債務，其利率未經約定，亦無法律可據者，週年
    利率為5％，民法第229條第2項、第233條第1項前段、第203
    條分別定有明文。本件原告代位請求被告給付損害賠償，並
    無給付之確定期限，依上開說明，被告應自起訴狀繕本送達
    或受催告時起，負遲延責任。又原告之起訴狀繕本係於110
    年4月6日寄存送達於被告戶籍地之派出所，亦有本院送達證
    書附卷可稽（見南司簡調字卷宗第103頁），是原告併請求
    被告給付自110年4月17日起至清償日止，按年息5％計算之遲
    延利息，亦屬有據，併應准許。
四、綜上所述，原告依侵權行為損害賠償及保險法第53條第1項
    前段規定，請求被告給付146,773元，及自110年4月17日起
    至清償日止，按年息5%計算之利息，為有理由，應予准許。
五、本件第一審訴訟費用為1,550 元（即原告減縮後請求金額之
    裁判費），應由敗訴之被告負擔。又本件係屬民事訴訟法第
    427條第1項簡易訴訟事件所為被告敗訴之判決，依同法第38
    9條第1項第3款之規定，應依職權宣告假執行；另依同法第
    392條第2項之規定，併宣告被告得供擔保免為假執行。
六、訴訟費用負擔之依據：民事訴訟法第78條。
中　　華　　民　　國　　110 　年　　8 　　月　　20　　日
              　　臺南簡易庭  法  官  陳淑卿
以上正本係照原本作成。
如不服本判決，應於送達後20日內，向本院提出上訴狀並表明上
訴理由，如於本判決宣示後送達前提起上訴者，應於判決送達後
20日內補提上訴理由書（須附繕本）。如委任律師提起上訴者，
應一併繳納上訴審裁判費。
中　　華　　民　　國　　110 　年　　8 　　月　　23　　日
                              書記官  謝璧卉